【裁判字號】    99,抗,524
【裁判日期】    990428
【裁判案由】    聲明異議
【裁判全文】
臺灣高等法院民事裁定                   99年度抗字第524號
    抗  告  人  甲○○
抗告人因與相對人富邦資產管理股份有限公司間支付命令事件，
對於臺灣士林地方法院中華民國99年3月22日所為99年度促字第
1996號裁定提起抗告，本院裁定如下：
    主      文
抗告駁回。
抗告程序費用由抗告人負擔。
    理      由
一、按債務人於支付命令送達後，逾20日之不變期間，始提出異
    議者，法院應以裁定駁回之；送達不能依民事訴訟法第 136
    條、第137 條規定，將應送達之文書交付予應受送達人或有
    辨別事理能力之同居人、受僱人者，得將文書寄存送達地之
    自治或警察機關，並作送達通知書兩份，一份黏貼於應受送
    達人住居所、事務所、營業所或其就業處所門首，另一份置
    於該送達處所信箱或其他適當位置，以為送達，寄存送達，
    自寄存之日起經10日發生效力，分別為民事訴訟法第518 條
    及第138條第1項、第2項所明定。
二、查本件相對人向原法院聲請核發支付命令，經原法院於99年
    2月2日核發99年度促字第1996號支付命令，該支付命令正本
    經郵務機關依民事訴訟法第138條第1項規定，於99年2月8日
    寄存於抗告人住所台北市士林區○○○路○段290巷27號3 樓
    之4 所在之台北市政府警察局士林分局蘭雅派出所，並作送
    達通知書兩份，一份黏貼於應受送達人住所門首，另一份置
    於該送達處所信箱或其他適當位置，以為送達，有原法院送
    達證書可稽（原法院卷第15頁）。則依民事訴訟法138條第2
    項規定，本件支付命令自寄存之日起經10日即同年2 月18日
    發生寄存送達之效力。又依民事訴訟法第518 條規定，抗告
    人對此支付命令聲明異議者，至遲應於20日即99年3月10 日
    前（包含該日）為之，惟抗告人之聲明異議狀遲至同年3 月
    17日下午始送達原法院，有聲明異議狀可稽（原法院卷第16
    頁），顯逾20日不變期間，原裁定因而駁回抗告人之異議，
    核無違誤。
三、抗告意旨雖謂：伊在國外，經母親於99年3月3日發現蘭雅派
    出所之通知書，伊於99年3月8日始委託母親前往領取支付命
    令，是伊至99年3月8日始知悉本件支付命令。支付命令未經
    法院審理即核發，伊長期旅居國外，原法院未詳查地址即以
    寄存送達方式為之，有所違誤云云。惟查：
  (一)查支付命令之送達應於外國為之，或依公示送達為之者，不
    得行之，固為民事訴訟法第509 條後段所明文，雖限制支付
    命令之送達不得依公示送達為之，然寄存送達非在禁止之列
    。查抗告人之住所為台北市士林區○○○路○ 段290巷27號3
    樓之4，於98年11月5日即出境，有抗告人之入出境資訊連結
    及戶役政個人基本資料足憑（本院卷第7-8 頁），然上開資
    料並未記載抗告人遷出國外，且抗告人之聲明異議狀及本件
    抗告狀之住所仍記載上開地址，可見抗告人雖因一時出境，
    惟並無廢止上開地址為住所之意思甚明。是則，原法院經郵
    務機關將支付命令正本以寄存送達方式為之，於法並無不合
    。抗告人指摘：原法院未詳查地址，以寄存送達方式為之，
    有所違誤云云，容有誤解。
  (二)依民事訴訟法第138 條規定之寄存送達，係以將文書寄存送
    達地之自治或警察機關，並作送達通知書，黏貼於應受送達
    人住居所、事務所或營業所門首時，為送達之時，應受送達
    人究於何時前往領取應受送達之文書，或並未前往領取，於
    送達之效力均無影響，最高法院89年度台聲字第13號裁定可
    參。且同條第2項已明定：「寄存送達，自寄存之日起經 10
    日發生效力」，即已經法律明定送達生效時間，抗告人究於
    何時領取支付命令正本不生任何影響。況依抗告人自陳：係
    於99年3月8日委託其母領取本件支付命令正本在卷（本院卷
    第5 頁），時間係在法律規定之寄存送達生效日之前，益見
    抗告人有充分時間考慮是否聲明異議，茲猶指摘送達不合法
    ，顯非可採。
四、綜上所述，抗告人之聲明異議已逾法定不變期間，原法院予
    以駁回，於法並無不合。抗告人仍執陳詞提起抗告，為無理
    由，應予駁回。
五、據上論結：本件抗告為無理由，依民事訴訟法第495條之1第
    1項、第449條第1項、第95條、第78條，裁定如主文。
中    華    民    國    99    年    4     月    28    日
                  民事第一庭
                      審判長法  官  張耀彩
                            法  官  盧彥如
                            法  官  林金吾
正本係照原本作成。
不得再抗告。
中    華    民    國    99    年    4     月    28    日
                            書記官  張淑芳

司法院資訊處製作；財團法人民間司法改革基金會備份。
